【裁判字號】    89,訴,978
【裁判日期】    900213
【裁判案由】    違反槍砲彈藥刀械管制條例
【裁判全文】
臺灣臺北地方法院刑事判決                          八十九年度訴字第九七八號
    公  訴  人  臺灣臺北地方法院檢察署檢察官
    被      告  乙○○
    指定辯護人  甲○
右列被告因違反槍砲彈藥刀械管制條例案件，經檢察官提起公訴（八十九年度偵字第
一０八九二號），甲○判決如左：
    主  文
乙○○未經許可，寄藏手槍，處有期徒刑肆年，併科罰金新台幣壹拾萬元，罰金如易
服勞役，以新台幣玖佰元即銀元參佰元折算壹日。
扣案之奧地利ＧＬＯＣＫ廠製19型口徑９厘米制式半自動手槍（含彈匣壹個，槍枝管
制編號：0000000000）壹把沒收。
    事  實
一、乙○○於民國八十三年間因違反麻醉藥品管理條例案件，經台灣桃園地方法院判
    處有期徒刑七年十月，上訴後經台灣高等法院將原判決撤銷，改判處有期徒刑七
    年八月，復經最高法院駁回上訴確定，於八十七年八月二十日縮短刑期假釋出監
    ，縮刑期滿日期為九十一年六月十日（不構成累犯）。猶不知悔改，於八十八年
    十二月中旬某日，受確實姓名年籍不詳綽號「黑皮」之成年男子所託，未經許可
    代為寄藏奧地利ＧＬＯＣＫ廠製19型口徑９厘米制式半自動手槍（含彈匣一個，
    槍枝管制編號：0000000000、槍號ＢＬＵ一三二）一把及制式口徑９
    厘米半自動手槍子彈三顆，並將該手槍及子彈藏放在其高雄市○○○路二十號十
    二樓之六住處之衣櫃內。嗣於八十八年十二月二十一日下午五時三十分許，乙○
    ○另案因涉嫌違反毒品危害防制條例案件於屏東縣長治鄉進興村下寮巷四六之一
    號為警查獲後，向高雄縣警察局鳳山分局新甲派出所警員林元鴻表示綽號「黑皮
    」之成年男子有一包東西放在其上開住處，對於未發覺之罪自首而受裁判，員警
    並於同日晚上九時三十分許至其上開住處，在其衣櫃內扣得該制式手槍一把（含
    彈匣一個）及子彈三顆。
二、案經高雄縣警察局鳳山分局報請台灣屏東地方法院檢察署呈請台灣高等法院檢察
    署移轉台灣台北地方法院檢察署檢察官偵查起訴。
    理  由
一、訊據被告乙○○對於右揭時地未經許可寄藏手槍、子彈之事實坦承不諱，並有該
    手槍、子彈扣案可證。而扣案之手槍一把（槍枝管制編號：000000000
    0）及子彈三顆，經內政部警政署刑事警察局鑑定結果，該手槍係奧地利ＧＬＯ
    ＣＫ廠製19型口徑９厘米制式半自動手槍，槍號為ＢＬＵ一三二，槍管內具六條
    右旋之來復線，機械性能良好，可擊發子彈，認具殺傷力；子彈三顆（均經試射
    ）認均係制式口徑９厘米之半自動手槍彈，認均具殺傷力，此有內政部警政署刑
    事警察局八十八年十二月三十一日刑鑑字第一四０五六三號鑑驗通知書附卷可稽
    。又證人即高雄縣警察局鳳山分局新甲派出所警員林元鴻結證稱：伊當時至屏東
    縣長治鄉進興村下寮巷四六之一號現場查獲被告所駕駛車號ＶＢ〡六八五八號自
    小客車內有一包安非他命，帶被告回派出所後，被告在製作筆錄前表示有個綽號
    「黑皮」的朋友有一包東西放在其高雄住處衣櫃內，因被告這麼講，員警才去上
    址，在衣櫃內查到扣案之槍彈等語（見台灣屏東地方法院檢察署八十八年度偵字
    第八一八三號偵查卷第五七、五八頁）。核與被告陳稱：該手槍是「黑皮」放在
    其住處的，約八十八年十二月中旬，手槍、彈匣及子彈放在一起，是其帶警方去
    查的，其看「黑皮」帶槍過來，也不好意思拒絕，警察當初不知道其住處有槍等
    語相符（見偵查卷第八、十五頁、甲○八十九年十二月十八日訊問筆錄）。雖證
    人即高雄縣警察局鳳山分局新甲派出所主管楊炳坤證稱：係因研判被告租屋處還
    有毒品，乃帶被告及另三名員警前往上址查扣該槍彈，被告並無提及上址有手槍
    及子彈等語（見偵查卷第二二頁反面）。然證人楊炳坤亦自承並未到屏東縣長治
    鄉進興村下寮巷四六之一號現場，是林元鴻、劉國森、黃正賢三人到場，則證人
    楊炳坤對於被告為警查獲後至帶同被告前往其住處此段時間內，被告有無表示其
    住處有一包「黑皮」之東西並不清楚，即難僅以證人楊炳坤之證詞遽認係警方自
    行研判而扣得該槍、彈；再被告雖係表示「黑皮」有一包東西在其住處，而未明
    確表明是手槍及子彈，惟依其所述應可得知所謂「一包東西」係指違禁物無訛，
    員警並依其所述方在上址查扣該槍彈，堪認被告係對於未發覺之罪自首而受裁判
    。是本件事證已臻明確，被告犯行洵堪認定，應依法論科。
二、核被告所為，係犯槍砲彈藥刀械管制條例第七條第四項未經許可寄藏手槍罪、同
    法第十二條第四項未經許可寄藏子彈罪（公訴意旨誤載為第十一條第四項）。按
    槍砲彈藥刀械管制條例第七條第四項、第十一條第四項係將「持有」與「寄藏」
    為分別之處罰規定，則單純之「持有」，固不包括「寄藏」，但「寄藏」之受人
    委託代為保管，其保管本身所為之「持有」，既係「寄藏」之當然結果，法律上
    自宜僅就「寄藏」行為為包括之評價，不應另就「持有」予以論罪，最高法院七
    十四年台上字第三四００號判例參照。是被告持有該槍、彈為寄藏槍、彈之當然
    結果，不另論罪。被告一行為同時觸犯未經許可寄藏手槍罪及未經許可寄藏子彈
    罪，為想像競合犯，應依刑法第五十五條前段規定，從一重之槍砲彈藥刀械管制
    條例第七條第四項之未經許可寄藏手槍罪處斷。又被告係對於未發覺之罪自首而
    受裁判，然並未報繳其持有之槍彈，尚無從適用槍砲彈藥刀械管制條例第十八條
    第一項之規定減輕或免除其刑，而應適用刑法第六十二條前段之規定減輕其刑。
    爰審酌被告前有曾如事實欄所載之犯罪科刑執行情形，有台灣高等法院檢察署刑
    案紀錄簡覆表及台灣高等法院被告全國前案紀錄表在卷可憑，素行不良，然其寄
    藏槍彈時間非長、犯罪之動機係為他人保管槍枝、子彈，尚屬單純，並非擁槍自
    重或意圖為其他犯罪之用、犯罪手段、所生損害及犯罪後態度等一切情狀，量處
    如主文所示之刑，並就罰金部分諭知易服勞役之折算標準，以示懲儆。
三、槍砲彈藥刀械管制條例第十九條第一項對犯同條例第七條、第八條、第十條、第
    十一條、第十二條第一項至第三項、第十三條第一項至第三項之罪，經判處有期
    徒刑者，不問行為人有無預防矯治其社會危險性之必要，一律宣付強制工作三年
    之規定，因限制其中不具社會危險性之受處分人之身體、自由部分，其所採措施
    與所欲達成預防矯治之目的及所需程度，不合憲法第二十三條所定之比例原則，
    經司法院大法官會議釋字第四七一號解釋認應自該解釋公布之日即八十七年十二
    月十八日起不予適用，而犯該條例第十九條第一項所列舉之罪，應依個案情節是
    否符合比例原則，斟酌刑法第九十條第一項規定要件，依職權宣告保安處分，司
    法院大法官會議釋字第四七一號解釋可資參照；而依憲法第八條規定之意旨，限
    制人民身體自由之處置，須以法律定之，其執行亦應分別由司法、警察機關或法
    院依法定程序為之；而立法機關於制定法律時，其內容必須符合憲法第二十三條
    所定之要件，亦即對於人身自由之處罰，有多種處罰手段可供適用時，除應選擇
    其最易於回歸社會營正常生活者外，其處罰程度與所欲達到目的之間，並須具合
    理適當之關係，俾貫徹現代法制國家保障人身自由之基本原則；而保安處分之措
    施亦含社會隔離、拘束身體自由之性質，其限制人民之權利，實與刑罰同，自應
    受比例原則之規範，使保安處分之宣告，與行為人所為行為之嚴重性、行為人所
    表現之危險性，及對行為人未來行為之期待性相當；另保安處分中之強制工作，
    旨在對嚴重職業性犯罪及欠缺正確工作觀念或無正常工作因而犯罪者，強制其從
    事勞動，學習一技之長及正確之謀生觀念，使其日後重返社會，能適應社會生活
    ，以達教化與治療之目的。
四、查被告雖犯有槍砲彈藥刀械管制條例第七條第四項、第十二條第四項之寄藏手槍
    、子彈罪，並經甲○判處有期徒刑，然查無被告有持該槍彈另犯他罪或擁槍自重
    之行為，尚難認其單純寄藏槍枝即具有社會危險性。況其未經許可寄藏上開手槍
    、子彈之行為，業經甲○判處有期徒刑四年，併科罰金新台幣十萬元，已足以達
    到預防其再犯之特別目的，而無預防矯治其社會危險性之必要，依據上開司法院
    大法官會議解釋並無槍砲彈藥刀械管制條例第十九條第一項及刑法第九十條之適
    用，故不併予宣告於刑之執行完畢或赦免後，令入勞動場所，強制工作三年。
五、扣案之奧地利ＧＬＯＣＫ廠製19型口徑９厘米制式半自動手槍（含彈匣一個，槍
    枝管制編號：0000000000、槍號ＢＬＵ一三二）一把，係屬違禁物，
    應依刑法第三十八條第一項第一款宣告沒收。又子彈三顆均經試射擊發，已不屬
    違禁物，自無庸宣告沒收，附此敘明。
據上論斷，應依刑事訴訟法第二百九十九條第一項前段、槍砲彈藥刀械管制條例第七
條第四項、第十二條第四項、刑法第十一條前段、第五十五條、第六十二條前段、第
四十二條第二項、第三十八條第一項第一款、罰金罰鍰提高標準條例第二條、現行法
規所定貨幣單位折算新台幣條例第二條，判決如主文。
本案經檢察官許祥珍到庭執行職務
中      華      民      國      九十        年    二      月  十三    日
                                      臺灣臺北地方法院刑事第五庭
                                          法  官  陳容正
右正本證明與原本無異。
如不服本判決，應於判決送達後十日內，向甲○提出上訴狀。
                                          書記官  林妙穗
中      華      民      國      九十        年    二      月   十三    日
附錄本案論罪科刑法條全文：
槍砲彈藥刀械管制條例第七條：
未經許可，製造、販賣或運輸火砲、肩射武器、機關槍、衝鋒槍、卡柄槍、自動步槍
、普通步槍、馬槍、手槍或各類砲彈、炸彈、爆裂物者，處死刑、無期徒刑或七年以
上有期徒刑；處徒刑者，併科新台幣三千萬元以下罰金。
未經許可，轉讓、出租或出借前項所列槍砲、彈藥者，處無期徒刑或五年以上有期徒
刑，併科新台幣一千萬元以下罰金。
意圖供自己或他人犯罪之用，而犯前二項之罪者，處死刑或無期徒刑；處徒刑者，併
科新台幣五千萬元以下罰金。
未經許可，持有、寄藏或意圖販賣而陳列第一項所列槍砲、彈藥者，處五年以上有期
徒刑，併科新台幣一千萬元以下罰金。
第一項至第三項之未遂犯罰之。
槍砲彈藥刀械管制條例第十二條：
未經許可，製造、販賣或運輸子彈者，處一年以上七年以下有期徒刑，併科新台幣五
百萬元以下罰金。
未經許可，轉讓、出租或出借子彈者，處六月以上五年以下有期徒刑，併科新台幣三
百萬元以下罰金。
意圖供自己或他人犯罪之用，而犯前二項之罪者，處三年以上十年以下有期徒刑，併
科新台幣七百萬元以下罰金。
未經許可，持有、寄藏或意圖販賣而陳列子彈者，處五年以下有期徒刑，併科新台幣
三百萬元以下罰金。
第一項至第三項之未遂犯罰之。


司法院資訊處製作；財團法人民間司法改革基金會備份。
